【裁判字號】    99,審交易,895
【裁判日期】    991229
【裁判案由】    過失致死等
【裁判全文】
臺灣高雄地方法院刑事判決           99年度審交易字第895號
公  訴  人  臺灣高雄地方法院檢察署檢察官
被      告  王啟鑌
選任辯護人  陳勁宇律師
上列被告因過失致死等案件，經檢察官提起公訴（99年度偵字第
15941 號、99年度偵字第19663 號、99年度偵字第27256 號），
本院依簡式審判程序判決如下：
    主  文
王啟鑌犯過失致人於死罪，處有期徒刑拾月。
    事  實
一、王啟鑌考領有普通小型車駕駛執照，於民國99年4 月24日（
    起訴書誤載為29日）上午9 時32分前不久，駕駛車號2857-G
    S 號自小客車，沿高雄市○○區○○路由東向西行駛，於同
    日上午9 時32分許，行經油管路與中崙二路路口時，適有吳
    蕙杏騎乘車號350-CZV 號重型機車搭載其女龐○○（92年11
    月生，真實姓名年籍資料詳卷）、李王麗華騎乘車號ZYI-
    192 號輕型機車同向行駛於其前方（起訴書誤載該二車係沿
    中崙二路由南向北行駛，業經檢察官當庭更正如上）。王啟
    鑌原應注意無速限標誌或標線路段，行車時速不得超過50公
    里，且應注意車前狀況，並隨時採取必要措施，而依當時天
    候陰、日間自然光線、路面乾燥、亦無缺陷和障礙物、視距
    良好，並無不能注意之情形，竟疏未注意及此，貿然以時速
    70公里以上之車速，駛入上開路口，適遇張聰吉騎乘車號L7
    6-576 號重型機車沿高雄市鳳山區○○○路由南向北行駛而
    來，亦疏未注意其行向之燈光號誌為紅燈，猶闖紅燈進入上
    開路口，致王啟鑌所駕駛之前揭自小客車與張聰吉所騎乘之
    前揭機車對撞，再失控撞擊吳蕙杏、李王麗華所騎乘之前揭
    機車，張聰吉、吳蕙杏、龐○○、李王麗華均因而人車倒地
    ，致李王麗華受有雙側手肘擦傷、雙膝擦傷、左肩挫傷、左
    側腹壁挫傷及擦傷之傷害（此部分李王麗華未提出告訴）；
    吳蕙杏受有如附表所示之重傷害；龐○○受有臉部、雙下肢
    、左腹部多處擦挫傷之傷害；張聰吉則受有顱內出血、創傷
    性血胸、心臟挫傷、肺挫傷、腹內器官之損傷併出血、股骨
    幹開放性骨折之傷害，經送醫後，於同日晚間12時12分，因
    顱內出血、胸腹內出血之傷害，不治死亡。王啟鑌於肇事後
    犯罪未被有偵查權之機關或公務員發覺前，於警員前往現場
    處理時，在場承認為肇事人，而願接受裁判。
二、案經張聰吉之妻張郭麗慧、吳蕙杏及龐○○之法定代理人吳
    蕙杏、龐震宇告訴暨高雄縣政府警察局鳳山分局報告高雄地
    方法院檢察署檢察官偵查起訴。
    理  由
一、本件被告王啟鑌所犯均係死刑、無期徒刑、最輕本刑為3 年
    以上有期徒刑以外之罪，其於審判中就被訴事實均為有罪之
    陳述，經法官告知簡式審判程序之旨，並聽取公訴人及被告
    之意見後，本院依刑事訴訟法第273 條之1 第1 項之規定，
    裁定進行簡式審判程序。
二、上開事實，業據被告王啟鑌於警詢、偵查及本院審理時坦承
    不諱，核與證人即被害人李王麗華於警詢、偵查中之證述、
    證人即告訴人吳蕙杏於偵查中之證詞相符；並有道路交通事
    故現場圖（一）、（二）、道路交通事故調查報告表( 一)
    、（二）、事故現場照片43幀、肇事路口監視錄影器錄影畫
    面之翻拍照片22幀，張聰吉之臺灣高雄地方法院檢察署相驗
    屍體證明書、檢驗報告書、長庚醫療財團法人高雄長庚紀念
    醫院診斷證明書，龐○○之國軍高雄總醫院附設民眾診療服
    務處診斷證明書，及吳蕙杏之附表所示3 份診斷證明書附卷
    可稽。按行車速度，依速限標誌或標線之規定，無速限標誌
    或標線者，不得超過50公里；汽車行駛時，駕駛人應注意車
    前狀況及兩車併行之間隔，並隨時採取必要之安全措施，道
    路交通安全規則第93條第1 項第1 款、第94條定有明文。被
    告於上揭時地駕駛車輛，應注意前開規定，且當時無不能注
    意之情況，而疏未注意，竟超速行駛，且未注意車前狀況並
    隨時採取必要之安全措施，以致發生本件車禍，被告之行為
    自有過失甚明。又被害人張聰吉因而死亡；告訴人吳蕙杏因
    本件車禍受有如附表所示之傷害，造成其兩下肢無力，行走
    困難，日常生活亦需人協助照護，應可認其傷勢已達刑法第
    10條第4 項第4 款毀敗或嚴重減損一肢以上之機能之重傷程
    度；被害人龐○○因而受有前述之傷害等情，亦有前揭張聰
    吉之相驗屍體證明書、檢驗報告書，和張聰吉、龐○○、吳
    蕙杏之診斷證明書可按，足認被告過失行為與被害人張聰吉
    、龐○○和告訴人吳蕙杏上開死傷結果間均有相當因果關係
    甚明。從而，本件事證明確，被告犯行堪以認定，應依法論
    科。
三、核被告王啟鑌所為，係犯刑法第276 條第1 項過失致死罪、
    同法第284 條第1 項前段及後段之過失傷害罪、過失致重傷
    罪。被告以同一過失駕駛行為，同時造成被害人張聰吉死亡
    、告訴人吳蕙杏受重傷，及被害人龐○○受傷，為想像競合
    犯，應從一重之過失致死罪處斷。又被告於肇事後犯罪未被
    有偵查權之機關或公務員發覺前，於警員據報前往現場處理
    時，在場承認為肇事人，願接受裁判之事實，有高雄縣政府
    警察局道路交通事故肇事人自首情形紀錄表在卷可考，爰依
    刑法第62條規定，減輕其刑。本院審酌被告未遵守道路交通
    安全規則，致發生本件道路交通事故，不僅牽連多人傷亡，
    其中被害人張聰吉死亡、告訴人吳蕙杏下肢癱瘓重傷之結果
    ，更造成2 人家屬永難抹滅、彌補之傷痛，所受之痛苦至深
    且鉅，且被告迄今尚未與被害人或其之家屬達成和解或為適
    當之賠償，行為實有不該；惟念及被告已坦承犯行，態度尚
    可，本件交通事故之發生，並非被告單方造成，被害人張聰
    吉亦有闖越紅燈之與有過失等一切情狀，量處如主文所示之
    刑，以資懲儆。
據上論斷，應依刑事訴訟法第273 條之1 第1 項、第284 條之1
、第299 條第1 項前段，刑法第276 條第1 項、第284 條第1 項
、第55條、第62條前段，刑法施行法第1 條之1 ，判決如主文。
本案經檢察官王兆琳到庭執行職務
中    華    民    國    99    年    12    月    29    日
                  刑事第十庭    法  官  方錦源
以上正本證明與原本無異。
如不服本判決應於收受判決後10日內向本院提出上訴書狀，並應
敘述具體理由。其未敘述上訴理由者，應於上訴期間屆滿後20日
內向本院補提理由書(均須按他造當事人之人數附繕本)「切勿逕
送上級法院」。
                                書記官  黃勤涵
中    華    民    國    99    年    12    月    29    日
附表:
┌──┬───────┬────────────────┐
│編號│診斷證明書    │傷害                            │
├──┼───────┼────────────────┤
│ 1  │國軍高雄總醫院│1、第十一及第十二腰椎骨折併疑似 │
│    │附設民眾診療服│   脊髓壓迫。                   │
│    │務處99年4 月24│2、頭部外傷併蜘蛛膜下腔出血及右 │
│    │日01344 號診斷│   枕部撕裂傷（4x4 cm)。        │
│    │證明書        │3、四肢、軀幹及臉部多處挫擦傷（ │
│    │              │   最大6x5 cm)。                │
├──┼───────┼────────────────┤
│ 2  │國軍高雄總醫院│1、胸椎第十一節滑脫錯位併下肢無 │
│    │附設民眾診療服│   力癱瘓。                     │
│    │務處99年5 月10│2、胸椎第12節骨折。             │
│    │日17339 號診斷│3、頭部外傷併蜘蛛網膜下腔出血。 │
│    │證明書        │4、頸椎第五六節椎間盤突出。     │
│    │              │5、貧血。                       │
│    │              │6、血小板缺乏症。               │
├──┼───────┼────────────────┤
│ 3  │台北榮民總醫院│胸椎脊髓損傷致兩下肢癱瘓。      │
│    │99年6 月21日北│                                │
│    │市衛醫字第    │                                │
│    │000000000 號病│                                │
│    │症暨失能診斷證│                                │
│    │明書          │                                │
└──┴───────┴────────────────┘
附錄本案論罪科刑法條：
刑法第276條第1項
因過失致人於死者，處2 年以下有期徒刑、拘役或2 千元以下罰
金。
刑法第284條第1項
因過失傷害人者，處6 月以下有期徒刑、拘役或5 百元以下罰金
，致重傷者，處1 年以下有期徒刑、拘役或5 百元以下罰金。

司法院資訊處製作；財團法人民間司法改革基金會備份。
